【裁判字號】    90,上訴,666
【裁判日期】    900613
【裁判案由】    違反毒品危害防制條例
【裁判全文】
臺灣高等法院高雄分院刑事判決                九十年度上訴字第六六六號
    上訴人      乙○○
    即被告
右上訴人因違反毒品危害防制條例案件，不服臺灣高雄地方法院九十年度訴字第一二
七號中華民國九十年三月十三日第一審判決（起訴案號：臺灣高雄地方法院檢察署八
十九年度毒偵字第五五二二號、八十九年度毒偵字第五六二四號），提起上訴，本院
判決如左：
      主      文
原判決關於施用第二級毒品暨定執行刑部分均撤銷。
乙○○連續施用第二級毒品，處有期徒刑伍月，安非他命壹包（驗後毛重零．捌甲克
）沒收銷燬之。
其他上訴駁回。
第二項撤銷改判部分所處之刑，與上訴駁回部分所處有期徒刑拾月，應執行有期徒刑
壹年貳月，安非他命壹包（驗後毛重零．捌甲克）沒收銷燬之。
      事      實
一、乙○○曾於民國八十九年間因施用毒品案件，經台灣高雄地方法院檢察署檢察官
    聲請原審法院裁定送觀察、勒戒後，認無繼續施用毒品之傾向，由檢察官於八十
    九年三月七日以八十九年度毒偵字第一九四八號為不起訴處分確定。詎乙○○不
    知悔改，竟於上開不起訴處分確定後五年以內，復基於概括之犯意，自八十九年
    六月間某日起至同年八月八日中午十二時許止，連續在其高雄縣林園鄉○○村○
    ○路四六巷八號住處，以第二級毒品安非他命晶體置於鋁箔紙上，下端以火燒烤
    加熱，使安非他命晶體氣化產生煙霧吸用之方式，施用安非他命多次，平均每日
    施用二次；又另行基於概括之犯意，自八十九年六月間某日起至同年七月四日上
    午八時許，連續在其上址住處，以第一級毒品海洛因粉末摻入菸絲，點著香煙吸
    用之方式，或以注射針筒注射入體內之方式，施用海洛因多次，平均四或五日施
    用一次。嗣於八十九年七月六日下午四時四十分許，在其上址住處前為警查獲；
    又於八十九年八月八日下午二時五十分許，在其上址住處為警查獲，並扣押乙○
    ○持有之安非他命一包（驗後毛重０．八甲克）。經檢察官聲請原審法院以八十
    九年度毒聲字第七一三三號送觀察、勒戒後，認有繼續施用毒品之傾向。
二、案經高雄市政府警察局楠梓分局報請台灣高雄地方法院檢察署檢察官偵查起訴。
      理      由
一、上訴人即被告乙○○未於本院審理期日到場，然查右揭事實，業據被告乙○○於
  警訊、偵查、原審審理時坦承不諱，並有扣案之晶體一包（驗前毛重０．八五甲
    克，驗後毛重０．八甲克）可資佐證，而該晶體經送鑑定結果，確為甲基安非他
    命，有高雄醫學大附設中和紀念醫院0000－000檢驗報告附於本院卷可稽
    。再被告於八十九年七月六日下午四時四十分許為警查獲後，於警訊時親自採集
    之尿液，其尿液中檢出甲基安非他命及嗎啡陽性反應（按海洛因係由嗎啡化學合
    成，施用入人體，因代謝作用，水解還原成嗎啡，再循嗎啡之代謝方式排出體外
    ），又被告於八十九年八月八日下午二時五十分許為警查獲後於警訊時親自採集
    之尿液，其尿液中呈有甲基安非他命陽性反應，分別有高雄市立凱旋醫院出具之
    高市凱醫檢字第００六八七號、第００七三一號煙毒尿液檢驗成績書各一紙附卷
    可稽，足徵被告自白施用安非他命及海洛因，核與事實相符，得採為論罪科刑之
    依據。而被告於八十九年間因施用毒品案件，經檢察官聲請原審法院裁定送觀察
    、勒戒後，認無繼續施用毒品之傾向，由檢察官於八十九年三月七日以八十九年
    度毒偵字第一九四八號為不起訴處分確定乙節，有上開不起訴處分書在卷可按。
    又被告於上開不起訴處分確定後五年以內，復犯本件施用毒品案件，經檢察官聲
    請原審法院送觀察、勒戒後，認有繼續施用毒品之傾向，再由檢察官聲請原審法
    院裁定令入戒治處所施以強制戒治等情，亦有檢察官聲請裁定將被告送觀察勒戒
    聲請書、檢察官聲請裁定令被告入戒治處所施以強制戒治聲請書、台灣高雄看守
    所附設勒戒處所八十九年十月七日高所坤戒勒字第四三九八號函檢附之有無繼續
    施用毒品傾向證明書、原審法院八十九年度毒聲字第八三一六號刑事裁定各一份
    附卷足參。從而，本件事證明確，被告犯行堪以認定。
二、按施用毒品者，於觀察、勒戒後，無繼續施用毒品傾向者，應由檢察官為不起訴
    處分（審判中之案件，法院應為免刑之判決）；惟依前項規定為不起訴處分後，
    五年內再犯第十條之罪，經觀察、勒戒後，認有繼續施用毒品之傾向，則不適用
    前項之規定，同條例第二十條第二項及第三項分別定有明文。核被告所為，係犯
    毒品危害防制條例第十條第一項施用第一級毒品罪及同條例第十條第二項施用第
    二級毒品罪。被告施用第一級毒品海洛因及施用第二級毒品安非他命前後，各持
    有海洛因及安非他命之低度行為，應分別為施用海洛因及安非他命之高度行為所
    吸收，不另論其持有第一級、第二級毒品罪。被告先後多次施用第一級毒品及第
    二級毒品之犯行，各時間緊接，犯罪構成要件相同，顯係各基於概括犯意反覆為
    之，均應各依連續犯之規定，論以一罪。又被告所犯上開二罪間，犯意各別，罪
    名互異，應予分論並罰。被告係自八十九年六月間某日起至同年七月四日上午八
    時許止，施用第一級毒品海洛因多次，為被告於原審審理時自承在卷，甲訴意旨
    僅起訴被告於八十九年七月四日上午八時許施用海洛因一次，其餘被告施用第一
    級毒品海洛因犯行，未據於起訴書及，惟此部分與起訴部分有連續犯之裁判上
    一罪關係，為起訴效力所及，本院自應併予審究，附此說明。
三、原審就被告施用第二級毒品罪部分予以論罪科刑，固非無見，惟查：原審未就扣
    案之晶體送鑑定，即逕認扣案之晶體為安非他命，顯非有據，經本院送鑑定結果
    ，雖確為安非他命無訛，但驗前毛重及驗後毛重，均與原判決所諭知沒收重量不
    符，而沒收物之數量，應以宣告沒收時之數量之準，原判決沒收安非他命之重量
    ，既與現扣案尚存在之重量不符，自有未洽；被告未具理由提起上訴，指摘原判
    決不當，雖無足採，但原判決此部分既有可議，自應由本院予以將此部分連同定
    執行刑撤銷改判。爰審酌被告曾因施用毒品，經觀察、勒戒後，因無繼續施用毒
    品傾向，由檢察官為不起訴處分確定後，即復施用毒品，足見其對施用毒品之行
    為不知悛悔，惟其犯後坦承罪行，態度難謂不佳等一切情狀，量處如主文第二項
    所示之刑。扣案之安非他命一包（驗後毛重０．八甲克）係第二級毒品，應依毒
    品危害防制條例第十八條第一項前段之規定，宣告沒收銷燬之；至鑑定時耗用之
    毒品，既已滅失，無庸為沒收銷燬之諭知。
四、原審因認被告犯施用第一級毒品罪，而適用毒品危害防制條例第十條第一項、刑
    法第十一條前段、第五十六條規定，並審酌被告素行尚非良好，其曾因施用毒品
    ，經觀察、勒戒後，因無繼續施用毒品傾向，由檢察官為不起訴處分確定後，五
    年以內復施用毒品，足見其對施用毒品之行為不知悛悔，對於社會秩序亦有危害
    ，惟其犯後坦承罪行，態度難謂不佳等一切情狀，量處有期徒刑十月。其認事用
    法，並無不合，量刑亦屬適當，被告未具理由提起上訴，指摘原判決不當，應予
    駁回。並就被告上訴駁回部分所量處之刑，與撤銷改判部分所量處之刑，定其應
    執行刑為有期徒刑一年二月。
五、被告經合法傳喚，無正當理由不到庭，不待其陳述，逕行判決。
據上論結，應依刑事訴訟法第三百六十八條、第三百六十九條第一項前段、第三百七
十一條、第三百六十四條、第二百九十九條第一項前段，毒品危害防制條例第十條第
一項，刑法第十一條前段、第五十六條、第五十一條第五款，判決如主文。
本案經檢察官陳惠珠到庭執行職務。
中    華    民    國      九十      年       六       月      十三      日
                              臺灣高等法院高雄分院刑事第七庭
                                  審判長法官  王光照
                                        法官  黃壽燕
                                        法官  黃仁松
右正本證明與原本無異。
施用第一級毒品罪部分如不服本判決，應於判決送達後十日內向本院提出上訴狀，其
未述理由者並應於提出上訴狀後十日內向本院補提理由書（應附繕本)。
其餘不得上訴。
                                      書記官  謝永祥
中    華    民    國      九十      年       六       月       十五     日
附錄：本判決論罪科刑法條：
毒品危害防制條例第十條第一項：
  施用第一級毒品者，處六月以上五年以下有期徒刑。
毒品危害防制條例第十條第二項：
  施用第二級毒品者，處三年以下有期徒刑。
                                                                        Ｋ


司法院資訊處製作；財團法人民間司法改革基金會備份。
